臺灣高雄地方法院民事判決           110年度雄簡字第1757號

原　　　告　金科代國際股份有限公司

法定代理人　楊喻閎　　
訴訟代理人　郭怡均　　
被　　　告　王志永　　

上列當事人間請求履行契約事件，本院於中華民國110 年12月
14日言詞辯論終結，本院判決如下:
    主    文
原告之訴駁回。
訴訟費用由原告負擔。
    事實及理由
壹、程序事項：
一、按當事人得以合意定第一審管轄法院，但以關於由一定法律
    關係而生之訴訟為限，民事訴訟法第24條第1項定有明文。
    查本件依兩造於民國110 年6 月1 日簽立之委託契約書（下
    稱系爭契約）第八條約定（見本院卷第13頁），兩造合意選
    定以本院為第一審管轄法院；又本件訴訟亦非屬專屬管轄之
    訴訟，兩造就上開合意管轄之約定自不受影響。是本院依前
    揭規定，對本件有管轄權，合先敘明。
二、按簡易訴訟之訴狀送達後，原告不得將原訴變更或追加他訴
    ，但擴張或減縮應受判決事項之聲明者，不在此限，民事訴
    訟法第436條第2項、第255條第1項第3款分別定有明文。本
    件原告起訴請求：被告應給付原告新臺幣（下同）12萬元，
    及自起訴狀繕本送達被告翌日起至清償日止，按週年利率5%
    計算之利息，及依委託契約第四條逾期者每二日加收該應支
    付之服務報酬費用1％做為懲罰性違約金。嗣於訴狀送達後
    ，變更聲明為：被告應給付原告12萬元，及自起訴狀繕本送
    達被告翌日起至清償日止，按週年利率5%計算之利息，核屬
    縮減應受判決事項之聲明，與上開規定相符，應予准許。
貳、實體事項：
一、原告主張：被告於110年6月1日與伊簽訂系爭契約，委託伊
    代被告申請各項銀行貸款等相關事宜，並約定申請貸款完成
    後由被告支付實際貸款總金額8％的服務費作為報酬。嗣原
    告於110年7月5日代被告尋得可核貸窗口「新鑫股份有限公
    司（下稱新鑫公司），申辦貸款，獲該公司核貸150萬元，
    被告依約應給付8％即12萬元（計算式：1,500,000×8%=12
    0,000），惟被告迄今未給付該報酬，爰依系爭契約第4條第
    1項之規定，提起本件訴訟等語。並聲明：被告應給付原告
    12萬元及自起訴狀繕本送達翌日起至清償日止，按週年利率
    5％計算之利息。
二、被告未於言詞辯論期日到場，亦未提出書狀作何聲明或陳述
    。
三、得心證之理由：
■怴B按當事人主張有利於己之事實者，就其事實有舉證之責任。
    民事訴訟法第277 條定有明文。又民事訴訟如係由原告主張
    權利者，應先由原告負舉證之責，若原告先不能舉證，以證
    實自己主張之事實為真實，則被告就其抗辯事實即令不能舉
    證，或其所舉證據尚有疵累，亦應駁回原告之請求，最高法
    院17年上字第917 號判例可資參照。
■芊B查兩造於110年6月1日簽訂系爭契約，約定由被告委託原告
    代為申辦銀行貸款等相關事宜乙節，有系爭契約影本1份附
    卷可參（見本院卷第13頁），堪信為真。依系爭契約第1條
    約定：被告委託房屋貸款金額為「150」萬元，年限「7-10
    」年，月付金「23,639-17,416」元，本委辦金額僅係被告
    計畫申請之金額，實際核貸金額依「銀行」同意核貸之數額
    為準。又系爭契約第4條約定：被告同意申辦各類金融貸款
    完成後支付原告服務「8%」（以實際核貸總金額計算）。且
    被告應於金融機構將被告貸得款項撥入被告帳戶後3日內給
    付原告該服務報酬，逾期者每2日加收該應支付之服務報酬
    費用百分之1作為懲罰性違約金。另系爭契約第3條第3款約
    定：被告應在原告完成銀行貸款當日至核准銀行完成對保契
    約手續，若因被告因素不願至銀行簽立對保契約手續視同違
    反本契約，被告仍應支付委託貸款之服務費予原告。系爭契
    約第5條第1款並約定違約之處罰：被告委託原告辦理各類金
    融貸款，以簽立本契約書起一個禮拜內，包含送件銀行之後
    ，需後補準備資料之時間，原告需盡快協助被告備齊文件送
    至銀行，若有逃避之嫌不願配合對保等，視同違反本契約，
    被告須支付原告違約金申辦金額之勞務報酬費用，並應全額
    一次付清予原告。原告起訴主張其已依系爭契約之約定事項
    代被告尋得可核貸窗口，並通知被告為填寫申請書、補資料
    、及配合行員照會等手續，惟被告卻拒絕完成而違約等語。
    依首揭法條規定及判例意旨，自應由原告就其已依約完成尋
    得核准貸款之銀行並願為對保之事實負舉證責任。
■吽B經查：原告就其主張已完成委任事項一節，固據其提出原告
    所屬職員與被告間之LINE對話內容（見本院卷第67-85 頁）
    、新鑫公司核貸文件（見本院卷第15頁）為證，然觀諸上開
    對話內容，僅有原告職員一再要求被告提出各種資料（包括
    雙證件、聯徵資料、對保所需文件等），並未有原告已覓得
    貸款銀行通知原告對保之相關對話，有該對話記錄在卷可稽
    （見本卷第67-85 頁），況依原告所提出為被告覓得新鑫公
    司貸款申請之文件所示（見本院卷第15頁）：該公司並非系
    爭契約所約定之「銀行」，況貸款條件期間為10年，每期應
    繳金額為1 萬8,200 元，本案撥款同時扣除1 期期付金及1.
    5 ％手續費，撥入金額僅145 萬9,300 元，顯與系爭契約第
    1 條約定之條件不符，足見，依原告所提出之上開對話紀錄
    、核貸文件，均無法證明核貸之條件已符合系爭契約之約定
    ，顯然原告所稱可承貸之銀行仍未特定，自難認原告主張其
    已完成「代被告尋得可依被告指定之條件，貸款予被告之銀
    行」之事務，且銀行已准予核貸，僅待被告辦理對保手續等
    節屬實。
■氶B再者，縱原告有尋得可貸款之對象，然新鑫公司願核貸予被
    告之款項及利率、方式，依上所述，顯與系爭契約上被告當
    時指定之條件不符，據此亦難認原告已依債之本旨而為給付
    ，被告自無對保義務，原告亦不得請求被告辦理對保手續，
    並於被告未履行協助義務時，請求上開相關違約費用。
■■、從而，依原告目前之舉證，並無從證明原告已依系爭契約約
    定，尋得可依被告指定之貸款條件而核貸予被告之銀行，原
    告既尚未依債之本旨而為給付，則其主張被告未履行對保義
    務，而請求被告給付上開服務費及相關違約費用，即屬無據
    。
四、綜上所述，原告依系爭契約之法律關係，請求被告應給付原
    告12萬元及自起訴狀繕本送達被告翌日起至清償日止，按週
    年利率百分之5計算之遲延利息，為無理由，應予駁回。
五、訴訟費用負擔之依據：民事訴訟法第78條。
中    華    民    國   110    年    12    月    28    日
                  高雄簡易庭  法      官  林■U君
以上正本係照原本作成。
如不服本判決，應於送達後20日內，向本院提出上訴狀並表明上
訴理由，如於本判決宣示後送達前提起上訴者，應於判決送達後
20日內補提上訴理由書（須附繕本）。
中　　華　　民　　國　 110　　年　　12　　月　　28　　日
                              書  記  官  羅崔萍